臺灣臺北地方法院刑事判決
111年度交簡上字第26號
上  訴  人  
即  被  告  洪靖成


上列上訴人即被告因公共危險案件，不服本院民國111年1月19日
111年度交簡字第67號第一審刑事簡易判決（偵查案號：110年度
速偵續字第2號），提起上訴，本院管轄第二審之合議庭判決如
下：
    主  文
上訴駁回。
　　事實及理由
一、本案經本院審理結果，認原審以上訴人即被告洪靖成（下稱
    被告）係犯修正前（詳下述）刑法第185條之3第1項第1款之
    不能安全駕駛動力交通工具罪，依刑事訴訟法第449條第1項
    前段、第3項、第454條第2項、刑法第47條第1項等規定，判
    處有期徒刑5月，並諭知易科罰金之折算標準，其認事用法
    均無違誤，量刑亦屬適當，應予維持，爰依刑事訴訟法第37
    3條規定，本判決除理由部分補充：「被告行為後，刑法第1
    85條之3第1項第1款於民國111年1月28日修正公布，於同年
    月30日生效施行，修正前之法定刑為：『2年以下有期徒刑，
    得併科新臺幣（下同）20萬元以下罰金』；修正後為：『3年
    以下有期徒刑，得併科30萬元以下罰金』，修正後之規定將
    法定刑之有期徒刑及罰金刑均予提高，是修正後之規定並無
    較有利於被告，依刑法第2條第1項前段規定，應適用修正前
    刑法第185條之3第1項第1款規定。是被告所為，係犯修正前
    刑法第185條之3第1項第1款之不能安全駕駛動力交通工具罪
    。」；證據部分另補充：「被告於本院第二審準備程序及審
    理時所為之自白（見本院111年度交簡上字第26號卷【下稱
    交簡上卷】第77至78頁、第113至118頁）」外，其餘均引用
    第一審刑事簡易判決書記載之事實、證據及理由。
二、上訴意旨略以：被告確有酒後駕車行為，然因家有年邁母親
    ，且需照顧罹患憂鬱症之妹妹，復因經商投資失利，每月需
    繳付銀行及各項稅款而有沉重經濟壓力，請求從輕量刑改判
    有期徒刑4月並得以易科罰金，並希望能分期付款為每月1萬
    元給付等語。
三、上訴駁回之理由：
（一）查被告前曾於106年間，因酒後駕車公共危險案件，經臺
      灣士林地方法院以106年度士交簡字第1126號判決判處有
      期徒刑2月確定，於107年12月4日易科罰金執行完畢等節
      ，有臺灣高等法院被告前案紀錄表在卷可參（見交簡上卷
      第65至66頁），其於前案有期徒刑執行完畢後5年內再犯
      有期徒刑以上刑之本案，為累犯。而依司法院釋字第775
      號解釋文及理由之意旨，係指構成累犯者，不分情節，一
      律加重最低本刑，於不符合刑法第59條所定要件之情形下
      ，致生行為人所受之刑罰超過其所應負擔罪責之個案，不
      符罪刑相當原則、比例原則。於此範圍內，在修正前，為
      避免發生上述罪刑不相當之情形，法院就該個案應裁量是
      否加重最低本刑；依此，該解釋係指個案應量處最低法定
      刑、又無法適用刑法第59條在內減輕規定之情形，法院應
      依此解釋意旨裁量不予加重最低本刑（最高法院108年度
      台上字第338號判決參照）。原審審酌本案被告構成累犯
      之前科紀錄同為酒後駕車致不能安全駕駛罪，與本件所犯
      罪質完全相同，其於前案執行完畢後卻未能謹慎行事，仍
      再犯相同罪質之本案，且本件犯行之不法內涵較諸前案更
      為提高，顯見被告應具特別惡性或對於刑罰反應力薄弱之
      情形，又審酌被告本件犯罪情節，認為縱依累犯之規定加
      重其最低本刑，尚不生被告所受刑罰超過其應負擔罪責而
      有罪刑不相當之情形，參酌司法院大法官釋字第775號解
      釋及上揭判決意旨，本案既無所指不應加重最低本刑之情
      形，是原審審酌上情後，認應依累犯規定加重其刑，其裁
      量並無違法不當之處。
（二）關於刑之量定，為求個案裁判之妥當性，法律賦予法院裁
      量之權，量刑輕重，屬為裁判之法院得依職權自由裁量之
      事項，苟其量刑已以行為人之責任為基礎，並斟酌刑法第
      57條各款所列情狀，在法定刑度內，酌量科刑，如無偏執
      一端，致明顯失出失入情形，第二審法院即不得單就量刑
      部分遽指為不當或違法。本件原審量定刑期，業已審酌上
      開被告前案紀錄，被告應知酒後不得駕車，仍無視其他交
      通使用者之安全，在酒測值高達每公升0.61毫克之情形下
      ，貿然駕駛自用小客車行駛於市區道路，而再次違犯本罪
      ，有嚴重危害公共交通安全之虞，所為實有不該；惟念其
      犯後坦承犯行之態度，兼衡被告之智識程度，並依被告勉
      持之家庭經濟狀況等一切情狀，其量刑並未逾法定刑之範
      圍，亦無何量刑權限濫用之情，自難謂有何不當可言。
（三）又按行為後法律有變更者，適用行為時之法律；但行為後
      之法律有利於行為人者，適用最有利於行為人之法律，刑
      法第2條第1項定有明文。查原審判決後，刑法第185條之3
      規定於111年1月28日修正公布，並自同年月30日生效施行
　　　，修正前該條第1項第1款規定：「駕駛動力交通工具而有
      下列情形之一者，處2年以下有期徒刑，得併科20萬元以
      下罰金：吐氣所含酒精濃度達每公升0.25毫克或血液中
      酒精濃度達0.05%以上。」，修正後則規定：「駕駛動力
      交通工具而有下列情形之一者，處3年以下有期徒刑，得
      併科30萬元以下罰金：吐氣所含酒精濃度達每公升0.25
      毫克或血液中酒精濃度達0.05%以上。」，修正後已提高
      法定刑及併科罰金刑之最高刑度，涉及科刑規範之變更，
      自有新舊法比較適用之必要。而依刑法第2條第1項揭示之
      「從舊從輕」原則，比較上開修正前、後規定之適用結果
　　　，因修正前規定之法定刑及併科罰金刑之上限較低，修正後規定顯未較有利於被告，自應適用被告行為時法即修正前刑法第185條之3第1項第1款規定予以論罪科刑。而刑法第185條之3第1項係於原審判決後始經修正，為原審所不及比較、審酌，且經新舊法比較後，亦應適用原審所適用之修正前刑法第185條之3第1項第1款規定，故原審雖未及為新舊法比較，但對於本案應適用修正前刑法第185條之3第1項第1款之結論不生影響，爰不以此為由撤銷改判，附此敘明。
（四）綜上所述，被告提起本件上訴，為無理由，應予駁回。
據上論斷，應依刑事訴訟法第455條之1第1項、第3項、第368條
、第373條，判決如主文。
本案經檢察官羅韋淵聲請簡易判決處刑，檢察官林淑玲到庭執行
職務。　
中　　華　　民　　國　　111 　年　　6 　　月　　2 　　日
　　　　　　　　　刑事第二庭  審判長法  官  林秋宜
                　　　　　　　　    法　官　洪甯雅
　　　　　　　　　                  法  官  曾正龍
上正本證明與原本無異。
不得上訴。
                                    書記官  黃馨慧
中　　華　　民　　國　　111 　年　　6 　　月　　6 　　日
附錄本案論罪科刑法條：
修正前刑法第185條之3
駕駛動力交通工具而有下列情形之一者，處2 年以下有期徒刑，
得併科20萬元以下罰金：
一、吐氣所含酒精濃度達每公升零點二五毫克或血液中酒精濃度
    達百分之零點零五以上。
二、有前款以外之其他情事足認服用酒類或其他相類之物，致不
    能安全駕駛。
三、服用毒品、麻醉藥品或其他相類之物，致不能安全駕駛。
因而致人於死者，處3年以上10年以下有期徒刑；致重傷者，處 
1年以上7年以下有期徒刑。